【裁判字號】    98,台上,1394
【裁判日期】    980319
【裁判案由】    違反毒品危害防制條例等罪
【裁判全文】
最高法院刑事判決            九十八年度台上字第一三九四號
上  訴  人  甲○○
上列上訴人因違反毒品危害防制條例等罪案件，不服台灣高等法
院台中分院中華民國九十八年一月七日第二審判決（九十七年度
上訴字第二九三九號，起訴案號：台灣台中地方法院檢察署九十
七年度毒偵字第四三０一、四三三七號），提起上訴，本院判決
如下：
    主  文
上訴駁回。
    理  由
按刑事訴訟法第三百七十七條規定，上訴於第三審法院，非以判
決違背法令為理由，不得為之。是提起第三審上訴，應以原判決
違背法令為理由，係屬法定要件。如果上訴理由書狀並未依據卷
內訴訟資料，具體指摘原判決不適用何種法則或如何適用不當，
或所指摘原判決違法情事，顯與法律規定得為第三審上訴理由之
違法情形，不相適合時，均應認其上訴為違背法律上之程式，予
以駁回。本件原判決維持第一審論處上訴人甲○○施用第一級毒
品罪刑（共二罪，均累犯）之判決，駁回其在第二審之上訴，已
詳敘認定犯罪事實之依據及憑以認定之理由。對於上訴人主張其
有自首減刑之適用乙節，原判決說明刑法第六十二條關於自首減
刑之規定，已由「應減輕其刑」，修正為「得減輕其刑」，亦即
是否減輕，係由裁判者視具體情況決定之；上訴人先後二次經警
盤查，發現其有施用毒品前科及手臂有明顯注射針孔，上訴人因
而坦承施用海洛因並同意採尿送驗等情，上訴人縱係自首施用毒
品，亦係迫於當時情勢而為，並非真誠悔悟之屬，第一審未予減
輕其刑，核無不合。從形式上觀察，原判決並無違背法令之情形
。上訴意旨猶以上訴人係出於真誠悔悟而自首犯行，應予減刑云
云，對刑法第六十二條賦予事實審法院自由裁量之權限，任意指
摘，自與法律規定得為第三審上訴理由之違法情形，不相適合。
又毒品危害防制條例第二十一條第二項規定：依前項規定治療中
經查獲之被告應由檢察官為不起訴處分，但以一次為限。所稱「
依前項規定治療中經查獲」，係指依該條第一項規定，犯同條例
第十條之罪者，於犯罪未發覺前，即自動向行政院衛生署指定之
醫療機構請求治療，而於治療中始經查獲該項未發覺之犯罪而言
。觀諸前述上訴人經警查獲之經過，其顯非於犯罪未發覺前「治
療中經查獲」之屬，自無上開規定之適用。上訴意旨所謂上訴人
有上開規定之不起訴處分適用云云，顯非依據卷內資料執為指摘
之適法第三審上訴理由。本件上訴違背法律上之程式，應予駁回
。本院為法律審，無從為事實方面之調查，且本件既從程序上駁
回上訴，上訴人請求本院調閱民國九十七年七月九日警方之訊問
錄影帶以調查事實，為法所不許；又提出診斷證明書以其老母有
病在身，請求給予其繼續參加戒毒計畫之機會以資照料，亦無從
審酌，併此敘明。
據上論結，應依刑事訴訟法第三百九十五條前段，判決如主文。
中    華    民    國  九十八  年    三    月   十九   日
                      最高法院刑事第十庭
                          審判長法官  花  滿  堂
                                法官  黃  正  興
                                法官  陳  東  誥
                                法官  林  錦  芳
                                法官  洪  昌  宏
      本件正本證明與原本無異
                                      書  記  官
中    華    民    國  九十八  年    三    月  二十三  日
                                                      Ｑ


司法院資訊處製作；財團法人民間司法改革基金會備份。
